臺灣臺南地方法院刑事判決　　　　　　　 96年度訴字第405號
公　訴　人　臺灣臺南地方法院檢察署檢察官
被　　　告　丁○○
　　　　　　　　　　（現於台南戒治所執行強制戒治）
指定辯護人　李合法律師
　　　　　　趙培皓律師
被　　　告　甲○○
選任辯護人　吳永茂律師
上列被告等因強盜等案件，經檢察官提起公訴（九十六年度偵字
第二九九一號），本院判決如下：
    主  文
丁○○共同意圖為自己不法之所有，攜帶兇器、於夜間侵入住宅
，以強暴脅迫至使不能抗拒，而取他人之物，累犯，處有期徒刑
捌年。
甲○○共同意圖為自己不法之所有，結夥三人、於夜間侵入住宅
竊盜，累犯，處有期徒刑捌月。
    事  實
一、丁○○前於民國九十年間，因違反槍砲彈藥刀械管制條例，
    經臺灣高等法院臺南分院於九十年七月十三日以九十年度上
    更（一）字第一五二號判決，判處有期徒刑一年六月確定，
    並於同年十一月十四日因折抵感訓處分而執行完畢，甲○○
    前於九十五年間，因竊盜案件，經臺灣南投地方法院於九十
    五年七月二十四日以九十五年度投刑簡字第四二七號判決，
    判處有期徒四月確定，並於九十五年十一月二日易科罰金執
    行完畢。詎丁○○、甲○○二人均不知悔改，渠二人與乙○○（通緝中），共同基於意圖為自己不法所有之犯意聯絡，
    於九十五年十一月四日晚上九時許，由丁○○駕駛其向不知
    情之友人鄭信年借得之牌照ＳＣ─３７８５號自用小客車，
    搭載甲○○、乙○○二人，四處尋找作案目標，於行經臺南
    縣永康市○○路永大碳烤店旁時，見丙○○所有之牌照６Ｗ
    ─１５６８號寶馬（ＢＭＷ）牌自用小客車停置路旁，乃起
    意竊取之，由丁○○先下車，正欲下手之際，適丙○○返回
    車旁駕車，丁○○見狀即返回車上，駕車搭載甲○○、乙○○尾隨丙○○之小客車，並在車內謀議竊盜丙○○之小客車
    ，迨於同日二十二時許，丙○○駕駛小客車返抵臺南縣永康
    市○○○路二四三巷二九號住處車庫，丁○○、甲○○與乙○○在車上停等約十餘分鐘後，預計丙○○應已停妥車輛並
    離開車庫，丁○○即下車準備前往車庫行竊，乙○○則取出
    其所有置於右前座前方置物箱內裝有玩具手槍及水果刀一把
    之手提袋跟隨在後，並留甲○○在車內把風及接應，正當丁○○、乙○○進入車庫正欲行竊時，適見丙○○打開車門並
    發現渠等二人，丁○○與乙○○旋變更竊盜犯意另起強盜犯
    意共同基於意圖為自己不法所有之犯意聯絡，由乙○○將玩
    具槍交給丁○○；乙○○則持水果刀，喝令丙○○移坐小客
    車右前座，丙○○不從並強行下車，丁○○即持玩具槍猛敲
    丙○○前額部致受傷流血（傷害部分未據告訴），使丙○○
    不能抗拒，丁○○即駕駛丙○○之小客車搭載乙○○倒車離
    開車庫，並迅速離去，甲○○（對強盜案不知情）則駕駛原
    ＳＣ─３７８５號自用小客車尾隨在後，相繼揚長而去。嗣
    經丙○○報警偵辦，經警於九十六年二月六日下午三時四十
    二分許，在嘉義縣大林鎮○○路三四四巷三號拘提丁○○，
    復於同日下午五時二十二分許，在嘉義縣水上鄉新厝仔二之
    三六號拘提甲○○到案。
二、案經嘉義縣水上鄉警察局報請臺灣臺南地方法院檢察署檢察
    官偵查起訴。
    理　由
壹、程序方面
  一、按刑事訴訟法為保障被告受公平審判及發現實體真實，於
      九十二年二月六日修正及增訂公布施行之前及之後，對於
      人證之調查均採言詞及直接審理方式，並規定被告有詰問
      證人之權利，被告之詰問權，係屬憲法第八條第一項規定
      「非由法院依法定程序不得審問處罰」之正當法律程序所
      保障之基本人權及第十六條所保障之基本訴訟權，不容任
      意剝奪。又刑事審判上之共同被告，係為訴訟經濟等原因
      ，由檢察官或自訴人合併或追加起訴，或由法院合併審判
      所形成，其間各別被告及犯罪事實仍獨立存在，各被告對
      於其他共同被告之案件而言，為被告以外之人，具證人之
      適格，而與被告有共犯關係之人，其於被告之案件，既非
      被告，自亦具證人之適格，如欲以共同被告或共犯之陳述
      為證據，其等即具證人身分，應依人證之調查程序為之。
      從而，法院就被告之案件對其他共同被告或與被告有共犯
      關係之人調查，均應依人證之調查程序傳喚該共同被告或
      共犯到場，命其立於證人之地位而為陳述，並通知被告，
      使被告有詰問其現在與先前陳述之瑕疵的機會，以確保其
      詰問權，並藉以發現實體真實（最高法院九十四年度台上
      字第五０四四、五０六二號判決意旨參照）。查本院於九
      十六年六月二十九日審理期日，對於被告丁○○踐行人證
      之調查程序，俾使共同被告丁○○立於證人地位具結而為
      陳述，並賦予被告甲○○之對質及詰問權利，有本院審判
      筆錄可稽（見本院卷第一二九至一四三頁），以落實憲法
      保障之基本人權及基本訴訟權之意旨，揆諸前揭判決意旨
      ，本案共同被告丁○○於本院立於證人地位而為之證述，
      自為合法之證據資料，合先敘明。
  二、又按測謊鑑定，係依一般人在說謊時，會產生遲緩、緊張
      、恐懼、不安等心理波動現象，乃以科學方法，由鑑定人
      利用測謊儀器，將受測者之上開情緒波動反應情形加以紀
      錄，用以判別受測者之供述是否真實。故測謊鑑定，倘鑑
      定人具備專業之知識技能，復事先獲得受測者之同意，所
      測試之問題及其方法又具專業可靠性時，該測謊結果，如
      就否認犯罪有不實之情緒波動反應，雖不能採為有罪判決
      之唯一證據，但非無證據能力，仍得供裁判之佐證，其證
      明力如何，事實審法院自得依職權自由判斷（最高法院九
      十六年度台上字第一二０號判決意旨參照）。查被告甲○○經本院送請內政部警政署刑事警察局測謊結果，對於（
      一）案發前有無與丁○○、乙○○中任一人討論強盜情事
      。（二）案發前有無看到丁○○、乙○○攜帶刀槍。（三
      ）就上開二問題有沒有說謊等問題，均無不實之反應，研
      判無說謊。此有該局九十六年度五月二十一日刑鑑字第０
      九六００七六二九七號鑑定書、測謊鑑定資料表、測謊鑑
      定說明書（包含檢測方法）、測謊圖譜分析量化表、施測
      者專業資格證明、測試具結書、測謊圖譜等文件附卷可參
      （見本院卷第七一至一０四頁），揆諸前揭判決意旨，該
      測謊報告自具證據能力。
  三、末按被告以外之人於偵查中向檢察官所為之陳述，除顯有
      不可信之情況者外，得為證據，刑事訴訟法第一百五十九
      條之一第二項固定有明文。惟九十二年二月六日修正公布
      之刑事訴訟法，為保障被告之反對詰問權，酌採英美法之
      傳聞法則，被告以外之人於偵查中向檢察官所為之陳述，
      性質上屬傳聞證據，依傳聞法則，原無證據能力。且被告
      之反對詰問權，又屬憲法第八條第一項規定「非由法院依
      法定程序不得審問處罰」之正當法律程序所保障之基本人
      權及第十六條所保障之基本訴訟權，不容任意剝奪，故所
      謂被告以外之人於偵查中向檢察官所為之陳述，當係指經
      被告或其辯護人行使或得予行使反對詰問權者而言。否則
      除有同法第一百五十九條之五第一項當事人同意作為證據
      ，第二項當事人、代理人、辯護人視為同意作為證據之情
      形者外，自不得為證據（最高法院九十六年度台上字第一
      九九六號判決意旨參照）。是證人即共同正犯丁○○於偵
      查中所為之陳述，雖已具結陳述，然未賦予被告甲○○對
      之行使反對詰問之機會，揆諸前揭判決意旨，證人即共同
      被告丁○○於偵查中所為之陳述，不具證據能力。
貳、實體方面
  一、訊據被告丁○○於警詢、偵查及本院審理時對於上揭加重
      強盜犯行坦承不諱；被告甲○○於警詢、偵查及本院審理
      時亦坦承有加重竊盜之犯行，核與被害人丙○○於警詢中
      之陳述，互核相符。此外，復有現場照片六幀（見警卷第
      五八至六一頁）附卷可稽，被告二人自白與事實相符，應
      堪採信。
  二、按刑法第三百二十一條第一項第三款之攜帶兇器竊盜罪，
      係以行為人攜帶兇器竊盜為其加重條件，此所謂兇器，其
      種類並無限制，凡客觀上足對人之生命、身體、安全構成
      威脅，具有危險性之兇器均屬之，且祇須行竊時攜帶此種
      具有危險性之兇器為已足，並不以攜帶之初有行兇之意圖
      為必要（最高法院七十四年三月十九日刑庭總會決議參照
      ）。次按大樓式或公寓式住宅之地下室，係附屬於該大樓
      或公寓，為該種住宅居住人生活起居場所之一部分，與住
      宅之關係密不可分，仍不失為刑法第三百零六條所稱之住
      宅（最高法院八十二年度台上字第五七０四號判決意旨參
      照）。本件案發現場所在之車庫，係獨棟式透天住宅之一
      樓車庫，附屬於該住宅，為該種住宅居住人生活起居場所
      之一部分，而與住宅之關係密不可分，有照片二幀在卷可
      參（見警卷第五九頁），應認係刑法第三百零六條所稱之
      住宅無誤。再按刑法第三百二十九條之以強盜論，即以強
      盜罪相當條文處罰之意，並非專以同法第三百二十八條第
      一項之強盜論，故同法第三百三十條所謂犯強盜罪，不僅
      指自始犯強盜罪者而言，即依第三百二十九條以強盜論者
      ，亦包括之，如此項準強盜有第三百二十一條第一項各款
      情形之一，自應依第三百三十條論處（最高法院四十二年
      臺上字第五二三號判例意旨參照）。故核被告丁○○所為
      ，係犯刑法第三百二十八條第一項而有同法第三百二十一
      條第一項第一、三款之情形，即犯刑法第三百三十條第一
      項之攜帶兇器、於夜間侵入住宅之加重強盜罪；被告甲○○所為，則係犯刑法第三百二十一條第一項第一款、第四
      款之加重竊盜罪。被告丁○○與共犯乙○○間，就上開加
      重強盜犯行，有犯意聯絡及行為分擔，為共同正犯。又被
      告二人分別有如事實欄所載之前案科刑及執行紀錄，有卷
      附臺灣高等法院被告前案紀錄表可按，渠二人受有期徒刑
      之執行完畢，五年以內故意再犯有期徒刑以上之罪，均為
      累犯，各應依刑法第四十七條第一項規定加重其刑。
  三、公訴意旨雖認被告甲○○所為，亦應論以刑法第三百三十
      條之加重強盜罪，惟按共同正犯應對其他共同正犯所實施
      之行為負其全部責任者，以就其行為有犯意之聯絡為限，
      若他犯所實施之行為，超越原計畫之範圍，而為其所難預
      料者，則僅應就其所知之程度令負責任，未可概以共同正
      犯論（最高法院五十年台上字第一○六○號判例意旨參照
      ）。查被告丁○○及被告甲○○當天駕駛上開自小客車到
      現場，目的係偷竊被害人所有之６Ｗ─１５６８號寶馬（
      ＢＭＷ）牌自用小客車等情，迭據被告二人於警、偵訊及
      本院審理時供明在卷可按，被告丁○○並供稱：「（問：
      接下來，你們開車尾隨被害人車輛的時候，你有無跟乙○○或者甲○○談話？）有；（問：談話內容？）就說要去
      偷那一輛車；（問：你們在討論，尾隨那輛車的時候，甲○○跟乙○○如何回應你？）他們只是聽我說要去偷那部
      車而已；（問：當你到被害人家門口，與乙○○下車的時
      候，有無看到被害人家中有人走出來？）被害人一下車轉
      頭就要進去他家裡，剛好看到我跟乙○○；（問：甲○○
      親眼目睹你們強盜車子，難道不怕他去舉報？）當時天色
      很暗，我們進去強盜人家的車子，甲○○又沒有看到；（
      問：甲○○到底知不知道你們要強盜？）我們當時根本只
      是想要去偷車子而已，沒有說要搶；（問：你們從車庫偷
      得車輛出來之後，甲○○的車子是停在哪裡？）我們搶得
      車，倒車出來之後，甲○○的車是停在前面」等語（見本
      院卷第一三二至一四三頁），可見被告二人與共犯乙○○
      原計畫係至現場行竊被害人之自小客車，被告丁○○與共
      犯乙○○下車行竊時，突然遇見被害人尚停留在車庫內，
      因事出突然，為求順利取得財物始有前述加重強盜行為，
      則被告丁○○與共犯乙○○此舉，顯已超越渠等三人原先
      共謀行竊之計畫範圍甚明。再者，被告丁○○上揭供述其
      與共犯乙○○下車行竊時，被告甲○○所在地點，無從見
      到案發現場所發生之事，且整個加重強盜過程係在被害人
      住處車庫內發生，被告甲○○當時並不在該處附近，有監
      視錄影翻拍畫面可稽，則在如此猝然發生之極短促時間內
      ，被告甲○○亦顯難與被告丁○○有何加重強盜之犯意聯
      絡機會之可言，自難僅因被告甲○○當時在車上擔任把風
      之行為，即可反面推論其有預見被告丁○○及共犯乙○○
      會有何加重強盜之行為，從而，被告丁○○與共犯乙○○
      前揭加重強盜行為，係屬共同正犯之過剩行為，已超出被
      告甲○○加重竊盜之共同意思範圍外且非其所能預見，其
      僅負加重竊盜刑責即可，公訴意旨上開所認，容有未洽，
      惟起訴事實相同，爰依法變更法條，併予敘明。
  四、爰審酌被告丁○○、甲○○正值青壯之年，本應思憑自己
      之力經營謀生，僅因一時貪念，即為本件犯行，任意侵害
      他人財產安全，嚴重危害社會治安，破壞善良人民對平和
      生活秩序之期待與保障，妨害人民免於恐懼之自由，被告
      丁○○與共犯乙○○互持兇器傷害被害人，惟渠等犯後均
      能坦承犯行，尚有悔意等一切情狀，分別量處如主文所示
      之刑。至於被告丁○○及共犯乙○○犯加重強盜罪所用之
      水果刀及玩具槍各一把，雖屬被告乙○○所有，然被告丁○○已於偵查中供稱作案工具已丟棄等情明確，既無任何
      積極證據可資證明前述水果刀及玩具槍現尚存在而未滅失
      ，均不予宣告沒收。
據上論斷，應依刑事訴訟法第二百九十九條第一項前段、第三百
條，刑法第二十八條、第三百三十條第一項、第三百二十一條第
一、四款、第四十七條第一項，判決如主文。
本案經檢察官莊玲如到庭執行職務。
中　　華　　民　　國　　96　　年　　7 　　月　　13　　日
　　　　　　　　　刑事第三庭　　審判長法　官  鄧希賢
                                      法  官  包梅真
                                      法  官  張銘晃
以上正本證明與原本無異。
如不服本判決應於收受本判決後10日內向本院提出上訴書狀，並
應敘述具體理由。如未敘述上訴理由者，應於上訴期間屆滿後20
日內向本院補提理由書狀（均須按他造當事人之人數附繕本）「
切勿逕送上級法院」。
　　　　　　　　　　　　　　　　    　書記官  林憶梅
中　　華　　民　　國　　96　　年　　7 　　月　　16　　日
附錄法條：
刑法第330條第1項：
犯強盜罪而有第321條第1項各款情形之一者，處7年以上有期徒
刑。
前項之未遂犯罰之。
刑法第321條
犯竊盜罪而有左列情形之一者，處 6 月以上、 5 年以下有期徒刑：
一  於夜間侵入住宅或有人居住之建築物、船艦或隱匿其內而犯之者。
二  毀越門扇、牆垣或其他安全設備而犯之者。
三  攜帶兇器而犯之者。
四  結夥三人以上而犯之者。
五  乘火災、水災或其他災害之際而犯之者。
六  在車站或埠頭而犯之者。
前項之未遂犯罰之。
